臺灣高雄地方法院刑事判決　　　　　　　　　　　　九十二年度易字第一七二號
　　公　訴　人　臺灣高雄地方法院檢察署檢察官
　　被　　　告　乙○○
右列被告因贓物案件，經檢察官提起公訴（九十年度偵字第一０三八九號、九十一年
度偵緝字第一四八五號），本院判決如左：
    主  文
乙○○無罪。
    理  由
一、公訴意旨略以：乙○○係全達汽車修護廠之負責人，為具有汽車修護專門經驗十
    年以上之人，明知丙○○（另由本院審理）所前來兜售車牌號碼為Ｃ九０五七一
    號自小客車，係車身號碼、引擎號碼均經變造之來路不明贓車（該車原係戊○○
    於八十九年十月三十一日二十三時許，在高雄市○○○路九五巷巷口所失竊，由
    丙○○、鍾明賢即鍾達福及不詳姓名之成年男子，以俗稱將「借屍還魂」方式，
    將戊○○所失竊之車牌號碼為ＹＴ二五０五號之原車身號Ａ0000000號、
    引擎號碼四Ｇ九二Ｌ０一０四一七號變造為與上開同型自小客車車牌號碼為Ｃ九
    ０五七一號自小客車相同之車身號碼【Ａ0000000號】、引擎號碼【四Ｇ
    九二Ｌ０一三二六０號】），竟居間介紹牙保蕭蘋蘋以新台幣（下同）三十一萬
    元之代價購買，並由丙○○於八十九年十一月十八日前往繳銷原車牌、新領車牌
    （八Ｍ三七四三號）並辦理過戶予蕭蘋蘋。又明知鍾明賢即鍾達福所兜售之車牌
    號碼為ＪＪ二九八一號自用小客車，係車身號碼、引擎號碼均經變造之來路不明
    贓車（該車原係丁○○於八十九年十二月十八日凌晨四時三十分許，在高雄縣鳳
    山市○○○路六四巷八一弄二七號附近所失竊，由丙○○、鍾明賢即鍾達福及不
    詳姓名之成年男子，以俗稱「借屍還魂」方式，將丁○○所失竊之車牌號碼為Ｆ
    七一九一八號之原車身號Ｔ0000000Ｎ號、引擎號碼Ｔ0000000Ｎ
    號變造為與上開同型自小客車車牌號碼為ＪＪ二九八一號自小客車相同之車身號
    碼【Ｖ0000000Ｎ號】、引擎號碼【Ｖ0000000Ｎ號】），竟居間
    介紹牙保甲○○於八十九年十二月二十九日以十五萬元之代價購買，由王麗珠於
    八十九年十一月十八日前往代辦繳銷原車牌、新領車牌（八Ｍ五０三三號）並辦
    理過戶予甲○○。因認被告乙○○涉犯刑法第三百四十九條第二項牙保、寄藏贓
    物罪云云。
二、公訴人認被告有上開犯行無非係以：(一)被害人戊○○、丁○○於警詢時指述；(二)
    車輛失竊資料個別查詢表、車輛作業查詢認可資料表；(三)蕭蘋蘋、甲○○、黃曉
    楓於警詢中之陳述為主要依據。惟訊據被告堅決否認有何牙保、寄藏贓物之犯行
    ，辯稱：我有介紹蕭蘋蘋買車，但有核對資料，都沒有錯，不知道是贓車；另車
    牌號碼ＪＪ二九八一號的車，原來是鍾明賢要賣給我，我沒有買，是甲○○自己
    說有朋友要買，他再跟鍾明賢說要買，我沒有介紹等語。
三、按犯罪事實應依證據認定之，無證據不得認定其犯罪事實；不能證明被告犯罪者
    ，應諭知無罪之判決，刑事訴訟法第一百五十四條第二項、第三百零一條第一項
    分別定有明文。又按刑事訴訟法第一百六十一條第一項規定：檢察官就被告犯罪
    事實，應負舉證責任，並指出證明之方法。對於其所訴之被告犯罪事實，應負提
    出證據及說服之實質舉證責任，倘所提出之證據，不足為被告有罪之積極證明，
    或其闡明之證明方法，無從說服法官以形成被告有罪之心證，基於無罪推定之原
    則，自應為被告無罪判決之諭知。而所謂認定犯罪事實之證據，係指足以認定被
    告確有犯罪行為之積極證據而言，如未發現相當證據，或證據不足以證明，自不
    能以推測或擬制之方法，以為裁判基礎；又告訴人之告訴，係以使被告受刑事訴
    追為目的，是其陳述是否與事實相符，仍應調查其他事實以資審認，始得為不利
    被告之認定。再者，刑事訴訟上證明之資料，無論其為直接證據或間接證據，均
    須達於通常一般人均不致於有所懷疑，而得確信其為真實之程度，始得據為有罪
    之認定，若其關於被告是否犯罪之證明未能達此程度，而有合理性懷疑之存在，
    致使無從形成有罪之確信，根據「罪證有疑，利於被告」之證據法則，即不得遽
    為不利被告之認定，其以情況證據（即間接證據）斷罪時，尤須基於該證據在直
    接關係上所可證明之他項情況事實，本乎推理作用足以確證被告有罪，方為合法
    ，不得徒憑主觀上之推想，將一般經驗上有利被告之其他合理情況逕予排除。另
    按刑法第三百四十九條第二項牙保、寄藏贓物罪之成立，須行為人對其所牙保、
    寄藏之物為贓物有所認識，並進而決意居間買賣或為其他交易，或為寄藏者，始
    足當之，否則即無由成立該項犯罪。
四、經查：
  (一)車牌號碼為八Ｍ三七四三號自小客車，原係戊○○所有車牌號碼為ＹＴ二五０五
    號，於八十九年十月三十一日二十三時許，在高雄市○○○路九五巷巷口失竊；
    又車牌號碼為八Ｍ五０三三號自小客車，原係丁○○所有車牌號碼為Ｆ七一九一
    八號，於八十九年十二月十八日凌晨四時三十分許，在高雄縣鳳山市○○○路六
    四巷八一弄二七號附近失竊等情，業據被害人戊○○、丁○○於警詢中陳述明確
    ，並有車輛失竊資料個別查詢表、車輛作業查詢認可資料表各二份附卷可證。可
    知上開八Ｍ三七四三號、八Ｍ五０三三號自小客車確屬贓車無疑。
  (二)次者，被告曾居間介紹蕭蘋蘋以三十一萬元之代價購買該車牌號碼為八Ｍ三七四
    三號自小客車乙節，業據被告於警詢、偵查中及本院審理時坦承不諱，核與證人
    蕭蘋蘋於警詢陳述之情節相符，自可信為實在。
  (三)又行為人於牙保、寄藏物品時，對於是否認識該物品為贓物，本屬內心之事實，
    此等主觀狀態存在於行為人本身，除非行為人自白此一犯罪主觀構成要件，否則
    於訴訟上欲探究行為人有無此種贓物之主觀認識，類皆以情況證據為認定該主觀
    犯意之證據方法，且訴訟法之證明及認定之事實，乃歷史之證明及推論，與自然
    科學上之實驗證明不同，後者得以實驗求證完全一致或符合，然訴訟法上之證明
    及事實認定，以推論高度之蓋然性，其推論所得之概括認定，須通常之人皆可確
    信為真實始可。故若有客觀情事之存在，並不足以使一般人確信行為人有足夠之
    依據確信其所牙保、寄藏者，應屬贓物時，自不得單以某物品於客觀上屬贓物之
    事實，遽而推論其牙保、寄藏者於牙保、寄藏之時即知悉該物品係屬贓物。本件
    觀之警卷卷存車牌號碼為八Ｍ三七四三號自小客車之電解前後照片及拓印資料，
    其電解前後車身號碼均顯示為Ａ0000000號、引擎號碼均顯示為四Ｇ九二
    Ｌ０一三二六０號，並無不同，是經科學電解方法所呈顯之結果尚且如此不明，
    即難推論被告僅憑肉眼觀察，即能辨別該車身號碼、引擎號碼是否經過變造，且
    被告於警詢時業已陳述伊從事汽車修理約有十年，對車體較有經驗，對於車輛號
    碼是否變造沒有經驗等語。是依上開說明，尚難認被告居間介紹蕭蘋蘋購買上開
    自小客車之時，即有贓物之認識。
  (四)再者，有關車號碼八Ｍ五０三三號自小客車，甲○○固於偵查中供稱「我不認識
    他（按指鍾明賢）本來這台車子是要介紹給我老闆（按指乙○○）買的，（問：
    鍾某第一次是何時來找您的老闆？）過戶前一、兩個星期，（問：當時他有開車
    過來嗎？）有，．．（問：鍾某如何聯絡你？）他是跟我老闆聯絡，．．我先向
    乙○○借五萬元，轉交給鍾某當定金，過戶完再拿其餘的錢給乙○○，請他轉交
    鍾某，二十九日當天簽約時接洽，在上午十一點多和老闆、鍾明賢接洽，隔天過
    戶」等語，然：
    此部分本院同上開(三)之心證，無從認定被告對八Ｍ五０三三號係屬贓車乙事有
      所認識，尚難認有牙保、寄藏贓物之主觀犯意。
    又依第八六八０號偵查卷第二十頁之汽車買賣合約書上所載之賣方、買方確實
      為「鍾明賢」、「甲○○」，且該契約書經送內政部警政署刑事警察局鑑定結
      果，該契約書上賣方簽名處之指紋經電腦析鑑，與該局檔存鍾福指紋卡之左拇
      指指紋相符；買方名下之指紋與甲○○指紋卡之左拇指指紋相符，有同署九十
      一年度偵緝字第一四八五號卷六十頁之該局鑑驗書可稽，可信該紙賣賣契約書
      為真實，而依該賣買契約書上載明「乙方（即甲○○）於合約書簽定之時，交
      付定金新台幣五萬元整」等語，足徵該五萬元定金係於簽約之時由甲○○交付
      予鍾明賢即鍾達福無訛，並非如上開所述係由被告轉交予鍾明賢即鍾達福。況
      本件倘係由被告所居間仲介，衡諸常情為免事後糾紛，理應要求被告於於契約
      見證人欄簽名才是，然觀之上開契約書上見證人欄則為空白，是甲○○首揭之
      陳述，即與事實不符，自難採為被告不利之認定。
    次者，甲○○於警詢時則稱：「該車是於八十九年十二月二十九日我向名為鍾
      明賢之男子所購買，並於隔日三十日該員拿我的身分證去辦過戶。」等語（見
      警卷第一頁背面）；又於偵查中陳稱：「鍾明賢賣給我的，當時他自行主動前
      來修車廠推銷，共二次，恰巧有朋友問我是否有二十萬元以內的中古車，故我
      就向他購買該車（共十五萬）欲將該車整理後再轉賣予我朋友。」等語（見臺
      灣高雄地方法院檢察署九十年度偵字第八六八０號卷【下稱：第八六八０號卷
      】第八頁背面）。是被告辯稱：甲○○自己說有朋友要買，他再跟鍾明賢說要
      買，我沒有介紹等語，應為可採。
    另黃曉楓於警詢時固陳述由廠長乙○○交付汽車（即八Ｍ五０三三號自小客車
      ）鑰匙予我等語，然黃曉楓於警詢時亦陳述「我於中華民國八十九年十二月三
      十日十六時許，在屏東縣內埔鄉○○村○○路全達汽車保養廠，向全達汽車保
      養廠員工甲○○商借八Ｍ五０三三號自小客車」等語（見警卷第二頁背面），
      且甲○○亦於警詢時坦承係伊將車借予黃曉楓等語（見警卷第一頁），可知該
      車確實為甲○○所有，且甲○○擬將該車整理後再賣予其友人，則甲○○既為
      全達汽車保養廠之員工，則其將上開車輛停於該保養廠擬予整理，亦屬合理，
      自不能僅以該車停放於該保養廠，且由被告交付鑰匙予黃曉楓，遽爾推論被告
      有寄藏之行為。
  (五)綜上所述，本件被告既對上開車牌號碼八Ｍ三七四三號、八Ｍ五０三三號二輛自
    小客車並無贓車之認識，且對車牌八Ｍ五０三三號自小客車並無牙保、寄藏之行
    為，自難以該罪相繩。此外，公訴人復未提出其他證據足資證明被告確有其所訴
    之牙保、寄藏贓物犯行，應認不能證明被告犯罪，揆諸前揭規定及判例意旨，依
    法應為被告無罪之諭知。
五、據上論斷，應依刑事訴訟法第三百零一條第一項，判決如主文。
中      華      民      國    九十三    年      一      月      六      日
                                  臺灣高雄地方法院刑事第十三庭
                                      審判長法  官  李 勝 琛
                                            法  官  陳 明 呈
                法  官  曾 吉 雄
右正本證明與原本無異。
如不服本判決，應於判決送達後十日內，向本院提出上訴狀。
                                            書記官  唐 美 玲
中    華    民    國      九十三      年      一      月      七      日
